【裁判字號】    97,交聲,120
【裁判日期】    970806
【裁判案由】    違反道路交通管理處罰條例聲明異議
【裁判全文】
臺灣苗栗地方法院交通事件裁定         97年度交聲字第120號
原處分機關   臺北市交通事件裁決所
受處分人即
異  議  人   甲○○(原名邱景川)
上列異議人即受處分人因違反道路交通管理處罰條例案件，對臺
北市交通事件裁決所於民國96年5 月30日所為之北市裁四字第裁
22-Z1B003486號處分，聲明異議，本院裁定如下：
    主  文
異議均駁回。
    理  由
一、按汽車行駛於高速公路、快速公路或設站管制之道路，不遵
    使用限制、禁止、行車管制及管理事項之管制規則而有行車
    速度超過規定之最高速限或低於規定之最低速限之行為者，
    處汽車駕駛人新臺幣（下同）3,000 元以上6,000 元以下罰
    鍰，並予記違規點數1 點，道路交通管理處罰條例第33條第
    1 項第1 款、第63條第1 項第1 款分別定有明文。又按汽車
    駕駛人，有駕駛執照逾有效期間仍駕車之情形者，處新台幣
    （下同）1800元以上3600元以下罰鍰，並禁止其駕駛，駕駛
    執照並應扣繳之，道路交通管理處罰條例第22條第1 項第7
    款、第2 項定有明文。另依據道路交通安全規則第50條第1
    項「汽車駕駛執照為駕駛汽車之許可憑證，由駕駛人向公路
    監理機關申請登記，考驗及格後發給之。汽車駕駛人經考驗
    及格，未領取駕駛執照前，不得駕駛汽車。」、第52條第1
    項前段「汽車駕駛執照自發照之日起每滿6 年換發1 次，汽
    車駕駛人應於有效期間屆滿前後1 個月內向公路監理機關申
    請換發新照。」亦有規定。
二、原處分意旨略以：異議人即受處分人甲○○（原名邱景川）
    於民國96年7 月16日9 時41分，駕駛車牌號碼8886-NT 號之
    自用小客車，在國道一號公路南下57.5公里處，因有「(1)汽
    車行駛高速公路未依標線指示行車、(2)使用逾期駕駛執照駕
    車」違規之情事，經內政部警政署國道公路警察局第一警察
    隊警員當場舉發。嗣異議人於舉發單所裁應到案時間內到案
    ，對原舉發單位舉發前開違規情事表示不服，經原處分機關
    調查後認異議人違規事實明確，原舉發單位之舉發並無不當
    ，乃依道路交通管理處罰條例第33條第1 項第13款及第22條
    第1 項第7 款之規定裁處異議人罰鍰新臺幣9,600 元，並依
    同條例第63條第1 項規定記違規點數1 點等語。
三、異議意旨略以：警員告發理由為行駛高速公路未依標線指示
    行車，惟異議人否認有前開違規行為，未於罰單上簽字，並
    向原處分機關申訴，而原處分機關仍維持原裁決，又駕照逾
    期不要再亂告發，因此向法院提出聲明異議等語。
四、經查：
（一）異議人對於在上揭時、地，駕駛車號8886-NT 號自用小客
      車為警攔停之事實，並不否認；次依證人即內政部警政署
      國道公路警察局第一警察隊泰山分隊警員黃英豐，於97年
      7 月31日本院調查時具結證稱：「當時塞車，駕駛人走在
      外側車道，我們離他約一、二台車的位置，我們是開巡邏
      車，在異議人之後面同一車道，當時他過了內壢第2 個入
      口匝道的槽化線向右變換車道，到加速車道，我們看到異
      議人一開到加速車道，就在路肩將他攔停，當時我們巡邏
      車有閃警示燈，而異議人也有停車」、「（異議人之車輛
      到加速車道有何違規情形？）加速車道是給入口匝道車輛
      加速往主線車道切入，所以外側車道不能任意駛入加速車
      道」、「當時塞車，他要從加速車道往前加速行駛」、「
      （他有再駛回外側車道嗎？）他正要變換回去一半時，車
      輛已跨到外側車道，就被我們攔下了」、「而有些人會走
      加速車道超車，而入口匝道之車輛車很快，到加速車道，
      所以常因此發生車禍，這是我們轄區的重點取締」、「（
      當時有無可能看錯車輛或情形？）不可能，當時只有異議
      人這部車做變換車道的情形」、「因我們攔停稽查時，請
      他出示駕照，但他出示身分證，我們請值班員警以電腦查
      詢他駕照，結果發現他的駕照於89年1 月29日已經過期。
      」等語，有上開日期之訊問筆錄在卷可稽，並有證人庭呈
      之交通事故現場圖、內政部警政署國道公路警察局第一警
      察隊96年8 月28日公警一交字第0960173588號書函暨所附
      之違規查詢報表各1 份在卷可稽；另就異議人於駕駛執照
      逾期仍駕車部分，異議人既自承有於上述時、地駕駛自用
      小客車之事，參核卷附台北市裁決所汽車駕駛人螢幕列印
      及證號查詢汽車駕駛人所示，異議人之駕駛執照有效期限
      確為89年1 月29日，又卷查無異議人至監所換發駕照等情
      ，則異議人於89年1 月29日駕駛執照有效期限過後之96年
      7 月16日仍違規駕車一節，堪認屬實。依證人黃英豐所證
      ，就其發現異議人違規未依標線指示行車，進而攔查並要
      求異議人出示證件後，查知異議人並有駕駛執照逾期仍駕
      駛之違規情事，遂當場製單開罰，詎異議人拒絕簽收等情
      ，詳述具體連續不中斷，未有悖情理之處，衡諸證人黃英
      豐係依法執行公務之人員，與異議人素不相識，並無宿怨
      ，亦無仇隙，應無甘冒自身觸犯偽證罪之風險而設詞誣攀
      之理，故其證言應堪採信。又交通警員掣單舉發違反道路
      交通管理處罰條例所列之違規事實，本質上為行政處分，
      係公務員基於職務上權力，依法就特定之具體事件所為具
      公法上效果之單方行政行為，基於公務員為公法上行為具
      有公信力之原則，該行政處分當可被推定為有效。且本件
      查無任何證據足資證明執勤員警有何捏造事實違法取締之
      不法情事，而異議人亦未就執勤員警之舉發如何有誤，提
      出相關證據以供本院調查，則執勤員警本其維護交通秩序
      、安全職責所為之舉發，自應受到合法、正確之推定。異
      議人所為之指摘，經核並無依據。據此，異議人有於上述
      時、地於駕駛執照逾有效期限後仍違規駕駛並未依標線行
      駛，且經合法舉發一事應堪認定，本件事證明確，應依法
      論科。
（二）又違反道路交通管理事件舉發通知單本係用以通知被舉發
      人交通違規之事實，若警員當場舉發時已告知被舉發人其
      違規事實，自生通知之效力，不因被舉發人嗣後拒絕簽收
      舉發通知單而異其效果，此觀違反道路交通管理事件統一
      裁罰基準及處理細則第11條第1 項第1 款「拒絕簽章者，
      仍應將通知聯交付該駕駛人或行為人收受，並記明其事由
      及交付之時間；拒絕收受者，應告知其應到案時間及處所
      ，並記明事由與告知事項，視為已收受」之規定自明。關
      於本件異議人是否已合法收受上開舉發通知單一節，依卷
      附舉發通知單，員警除記載「拒簽收」字樣外，並有其他
      後續處理程序之相關註記，即異議人已經員警告知到案日
      期及到案處所，有該通知單可稽，本件已生通知之效力，
      無礙其違規事實之成立，附此敘明。
五、綜上所述，異議人既有前揭違規行為，從而，原處分機關依
    道路交通管理處罰條例第33條第1 項第13款、第22條第1項
    第7 款之規定暨違反道路交通管理事件統一裁罰基準表，裁
    處異議人罰鍰9,600 元，並依同條例第63條第1 項規定記違
    規點數1 點，核無違法或不當之情事，聲明異議意旨僅執前
    詞，任意指摘原處分，並無理由，應予駁回。
六、據上論斷，應依道路交通案件處理辦法第19條，裁定如主文
    。
中    華    民    國    97    年    8     月    6     日
                  交通法庭  法  官  林 卉 聆
以上正本證明與原本無異。
如不服本裁定，應於裁定送達後5 日內向本院提出抗告狀。
                            書記官  楊 慧 萍
中    華    民    國    97    年    8     月    6     日


司法院資訊處製作；財團法人民間司法改革基金會備份。
